【裁判字號】    97,易,1808
【裁判日期】    971118
【裁判案由】    詐欺
【裁判全文】
臺灣臺南地方法院刑事判決              97年度易字第1808號
聲  請  人  臺灣台南地方法院檢察署檢察官
被      告  乙○○
上列被告因詐欺案件，經檢察官聲請以簡易判決處刑（97年度偵
緝字第985號），本院認不宜逕以簡易判決處刑（97年度簡字第
2527號），改依通常程序審理（97年度易字第1808號），判決如
下：
    主  文
本件免訴。
    理  由
一、檢察官聲請簡易判決意旨略以：被告乙○○明知申請帳戶使
    用並非困難，而可預見不自行申辦帳戶反使用他人存摺之人
    ，可能係遂行不法所有意圖，用以恐嚇他人或詐欺等其他違
    法之情事，竟仍基於幫助他人犯詐欺取財罪之不確定故意，
    於民國96年9、10月間，在臺北縣新莊市○○路附近，將其
    所申設之第一商業銀行新莊分行帳號00000000000號帳戶及
    聯邦商業銀行帳戶（帳號不詳）之存摺、提款卡、印章等物
    ，分別以新臺幣（下同）各6,000元代價，出售與真實姓名
    年籍不詳綽號「小胖」之成年男子，供作犯罪集團使用。嗣
    該綽號「小胖」之男子與所屬犯罪集團成員取得前揭帳戶後
    ，遂基於意圖為自己不法所有之犯意聯絡，於96年11月4日2
    1時許，撥打電話予家住臺南縣新營市之甲○，佯稱甲○因
    電腦作業錯誤，變成郵局分期付款客戶，將會被持續自動扣
    款，須儘速取消付款，致甲○不疑有他而陷於錯誤，遂依其
    指示於同日21時47分許，以ATM操作轉帳2萬9989元至被告乙
    ○○上開第一商業銀行帳戶內，嗣因甲○察覺有異，始知受
    騙。因認被告乙○○涉犯刑法第30條第1項、第339條第1項
    之幫助詐欺罪嫌等語。
二、按案件曾經判決確定者，應諭知免訴之判決；免訴之判決，
    得不經言詞辯論為之，刑事訴訟法第302條第1款、第307條
    分別定有明文。又訴訟法上所謂一事不再理之原則，關於實
    質上一罪或裁判上一罪，均有其適用，最高法院60年台非字
    第77號著有判例。如其部分之犯罪行為，業經判決確定，其
    效力當然及於全部，倘檢察官復就其他部分之犯罪行為重行
    起訴，即應諭知免訴之判決，不得再予論科，最高法院97年
    度台上字第183號判決可資參照。
三、經查，被告乙○○曾於96年10月間某日，在臺北縣新莊市○
    ○路某處，將其所申請之聯邦商業銀行新莊分行帳戶（帳號
    ：000000000000號）之存摺、金融卡及密碼等資料，以3,000
    元之代價交付予上開綽號「小胖」之男子，供其所屬之詐欺
    集團為詐欺犯行使用。嗣該詐欺集團成員取得前開聯邦銀行
    帳戶資料後，基於意圖為自己不法所有之犯意，於96年11月
    7日下午7時55分許，撥打電話予蕭翠妙，佯稱蕭翠妙因網路
    購物扣款方式錯誤，須把帳戶內之款項全部提領出來，再存
    入指定之帳戶內，蕭翠妙因而陷於錯誤，於同日依指示匯款
    2筆（1筆10萬元、1筆2萬6000元）共計12萬6000元至被告乙
    ○○前開聯邦銀行帳戶內，旋即遭該詐欺集團成員提領一空
    。業經臺灣板橋地方法院檢察署檢察官於97年8月26日以97
    年度偵緝字第2091號聲請簡易判決處刑，並經臺灣板橋地方
    法院於97年9月17日以97年度簡字第7818號刑事簡易判決判
    處有期徒刑2月確定等情，有臺灣高等法院被告前案紀錄表
    、上開聲請簡易判決處刑書、刑事簡易判決書各1紙在卷可
    稽，並經本院調取上開案卷核閱屬實。
四、參以前開臺灣板橋地方法院97年度簡字第7818號刑事簡易判
    決所認定之犯罪事實，與本案檢察官起訴書認被告乙○○於
    96年9、10月間，在臺北縣新莊市○○路附近交付其所申設
    之聯邦銀行帳戶存摺、提款卡、印章等物予上開綽號「小胖
    」之男子，兩案交易之時間、地點、對象相同，且兩案之被
    害人前後受詐騙陷於錯誤而轉帳之時間點亦僅相差數日。徵
    諸一人同時出售數本帳戶供詐欺集團使用，乃常見之事，堪
    認被告係同時、同地將其所有之第一商業銀行新莊分行帳戶
    及聯邦銀行帳戶，均交付前開綽號「小胖」之男子使用，以
    幫助該成年男子對被害人甲○及蕭翠妙為詐欺取財犯行甚明
    。基此，被告既僅為一次交付帳戶之行為即一次幫助詐欺取
    財行為，而侵害數人之財產法益，自應成立想像競合犯，論
    單一之幫助犯，為前開確定判決效力所及。又被告於兩案中
    供述出售聯邦商業銀行新莊分行帳戶之價金雖有出入，然被
    告於本案中係以「好像還賣了一個聯邦的6000元」之不肯定
    語氣而為陳述，是對價金數額前後不一致之陳述，諒係宥於
    記憶力之侷限所致，尚不致影響前揭單一行為出售數本帳戶
    之事實認定，併予指明。
五、又按同一案件繫屬於有管轄權之數法院者，由繫屬在先之法
    院審判之。刑事訴訟法第8條本文定有明文。經查，本件檢
    察官起訴日期為97年8月20日，先於前開另案（臺灣板橋地
    方法院檢察署97年度偵緝字第2091號）檢察官起訴日期（97
    年8月26日），本應由繫屬在先之本院審判。惟依司法院大
    法官會議釋字第47號解釋之意旨，刑事訴訟法第8條之主要
    用意，係避免繫屬於有管轄權之數法院對於同一案件均予審
    判之弊。是倘其一法院業已就同一案件判決確定，則其餘法
    院不論就該案件繫屬之先後，對於前一犯行公訴案件應諭知
    免訴判決。查本院作成本件判決前，被告乙○○前開犯行既
    業經臺灣板橋地方法院判決確定，揆諸前開最高法院判決意
    旨、司法院大法官釋字第47號解釋，本件應於適用通常訴訟
    程序後不經言詞辯論，逕諭知免訴之判決。
六、本件已經諭知免訴之判決，即無擴張起訴效力之可言，是臺
    灣桃園地方法院檢察署檢察官97年度偵字第22329號部分，
    自屬無從併案審理，應退由該署檢察官另為適法之處置，附
    此敘明。
據上論斷，應依刑事訴訟法第452條、第302條第1款、第307條判
決如主文。
中    華    民    國    97    年    11    月    18    日
                  刑事第三庭    審判長法  官  鄭文祺
                                      法  官  陳振謙
                                      法  官  陳欽賢
以上正本證明與原本無異。
如不服本判決應於收受本判後10日內向本院提出上訴書狀，並應
敘述具體理由。其未敘述上訴理由者，應於上訴期間屆滿後20日
內向本院補提理由書狀（均須按他造當事人之人數附繕本）「切
勿逕送上級法院」。
                                      書記官  洪培綺
中    華    民    國    97    年    11    月    18    日


司法院資訊處製作；財團法人民間司法改革基金會備份。
